臺灣高等法院臺南分院刑事判決
111年度交上易字第378號
上  訴  人  臺灣臺南地方檢察署檢察官
上  訴  人  黃湘君
即  被  告          
選任辯護人  鐘育儒律師
被      告  宋明憶

上列上訴人等因被告等過失傷害案件，不服臺灣臺南地方法院11
0年度交易字第666號中華民國111年5月25日第一審判決（起訴案
號：臺灣臺南地方檢察署110年度偵字第6381號），提起上訴，
本院判決如下：
    主  文
原判決關於黃湘君部分，撤銷。
黃湘君犯過失傷害罪，處拘役肆拾日，如易科罰金，以新臺幣
壹仟元折算壹日。緩刑貳年。
其他上訴駁回(即宋明憶部分)。
    事實及理由
一、按「上訴得對於判決之一部為之。對於判決之一部上訴者，
    其有關係之部分，視為亦已上訴。但有關係之部分為無罪、
    免訴或不受理者，不在此限。上訴得明示僅就判決之刑、沒
    收或保安處分一部為之。」刑事訴訟法第348條明文規定。
    經查：原審判決後，被告黃湘君對原審判決關於論罪及科刑
    全部均不服，而提起上訴，檢察官則據告訴人黃湘君及宋明
    憶之請求，以原審對被告宋明憶及被告黃湘君科處之刑度過
    輕為由，提起上訴，因此，就被告黃湘君部分，本院審理之
    範圍即為原審判決之全部，另被告宋明憶部分，本院審理之
    範圍則限及於量刑部分。
二、上訴之判斷
　㈠被告黃湘君部分
　⒈原審以被告黃湘君於109年8月8日上午9時55分許，騎乘車牌號
    碼000-000號普通重型機車，沿臺南市○○區○○街0段由東往西
    方向行駛，行至臺南市○○區○○街0段與○○路0段交岔路口處欲左
    轉時，依當時情況並無不能注意之情事，竟疏未注意於距交
    岔路口30公尺前顯示方向燈或手勢換入內側連道或左轉車道
    ，行至交岔路口中心處左轉，而係於駛過行人穿越道進入交
    岔路口後始顯示方向燈，並向左偏行駛，致同向後方由告訴
    人宋明憶所騎乘車牌號碼000-0000號普通重型機車，因閃避
    不及，兩車發生碰撞，宋明憶受有右上肢鈍挫傷、下背部挫
    傷、右小腿鈍挫傷、右無名指指甲脫落等傷害，事證明確，
    所為係犯刑法第284條前段過失傷害罪。認事用法俱無違誤
    ，應予維持，並引用第一審判決書關於被告黃湘君過失傷害
    部分所記載之事實、證據及理由（如附件，另更正原審判決
    第10頁「000-000」為「000-000」）。　
  ⒉被告黃湘君上訴雖否認有任何過失犯行，辯稱：一開始我騎
    車到○○街與○○路口時，我原本就是讀那邊的學校，對那邊熟
    悉，我有打方向燈，也有確認車輛都有從我右手邊過去，但
    是我沒有看到宋明憶，我要進入○○商工，我有停下來，也有
    打方向燈，我該做的注意都有做了，有停下來打方向燈，所
    以我沒有過失；被告黃湘君之選任辯護人則辯護稱：被告黃
    湘君騎乘上開機車駛至○○街0段與○○路0段交岔路口前，早在
    行經○○街0段000巷巷口時即已打左轉方向燈，而該處距上開
    交岔路口約48.597公尺，遠超過道路交通安全規則第102條
    第1項第5款所定，應距交岔路口30公尺前顯示方向燈之規定
    ，故被告黃湘君並未違反道路交通安全規則第102條第1項第
    5款之規定。又依宋明憶所述，其在車禍發生前，完全未注
    意到前方車輛即被告黃湘君車輛之動態，也不知道是否有打
    方向燈，倘若如此，被告黃湘君有無在路口前30公尺打方向
    燈已非本案重點。退步言之，如認被告黃湘君未在路口前30
    公尺打方向燈，亦為肇事因素，然本件車禍對2位肇事者產
    生之傷害，差異甚大，在車禍發生後，被告黃湘君葬送擔任
    教職之前途，每日均在醫院回診、服藥，但頸椎、頭部及手
    部傷勢目前均無好轉，連帶影響精神狀況，目前須服用到千
    憂解才有辦法緩解，如認黃湘君與宋明憶均有過失，就過失
    責任及傷勢亦應一起被評價，而應就量刑為不同之處理等語
    。經查：被告黃湘君並未遵循交通規則，於進入交岔路口前
    30公尺顯示方向燈或手勢，而係遲至進入交岔路口，其所騎
    駛之車牌號碼000-000號機車左前車燈始亮起等情，業據原
    審法院勘驗路口監視器，製作勘驗筆錄及截圖(見原審卷第1
    20至121、132至133頁)可資為憑。道路交通安全規則第102
    條第1項第5款既明文規定，左轉彎車輛顯示方向燈或手勢需
    提早自進入交岔路口前30公尺，被告黃湘君未遵循規定，縱
    於開始進行左轉前曾顯示左轉方向燈，仍應認有過失。至於
    其辯護人雖稱，告訴人宋明憶既稱未注意被告黃湘君之車輛
    動態，則被告黃湘君有無於交岔路口前30公尺打方向燈，已
    非本案重點云云。然上開規定，要求左轉彎之駕駛人需提早
    於進入交岔路口前30公尺，開始顯示方向或以手勢表示，目
    的即在使同向後方之人車能有較多之注意及因應時間，而依
    原審勘驗現場監視器結果(見原審卷第120至121頁)，被告黃
    湘君在進入交岔路口，顯示方向燈後，約1秒鐘，即開始向
    左偏行駛，壓縮其他交通參與者之注意及反應時間，且因此
    導致同樣有過失之告訴人宋明憶在短短約1秒鐘內，未及注
    意而閃煞不及，被告黃湘君之違規行為即為肇致與本件車禍
    發生之原因之一，不因告訴人宋明憶同有疏未注意車前狀況
    之過失，而可解免其自身之過失責任，是認辯護人此部分辯
    護，並無理由。
　⒊撤銷原審判決之理由
　⑴原審於科刑部分，認被告黃湘君符合自首規定，依刑法第62
    條前段予以減輕其刑，及以行為人之責任為基礎，審酌被告
    黃湘君無前科犯行，品行尚佳；過失之程度、情節及告訴人
    宋明憶受傷程度；互相均未達成民事和解或成立調解；暨被
    告自陳教育程度為碩士，現從事老師工作，有一個母親現在
    64歲，會照顧其生活，但是生活費用她不需要支出之智識程
    度、家庭生活狀況等一切情狀，量處被告黃湘君有期徒刑2
    月，並諭知易科罰金折算標準，及宣告緩刑2年，固非無見
    。
　⑵惟按量刑之輕重，固屬事實審法院得依職權裁量之事項，然
    仍應受罪刑相當、比例原則及公平原則之限制，始為適法。
　　本案被告2人均同符合刑法第62條自首規定，原審亦均予以
    減刑，另關於刑法第57條量刑事由，被告黃湘君與告訴人宋
    明憶均無前科，且均未為任何賠償，教育程度、家庭生活、
    經濟狀況等亦均無極大之差異，然被告黃湘君於本件交通事
    故僅居於肇事次因，受傷程度較告訴人宋明憶嚴重甚多，犯
    後未全部坦認犯行，態度不若告訴人兼被告宋明憶良好，是
    經盤點比較刑法第57條量刑事由後，告訴人兼被告宋明憶不
    利之量刑因素，仍然較被告黃湘君嚴重，因認原審就被告2
    人均量處相同刑度及易科罰金之折算標準，其裁量權之行使
    ，不無違反公平及罪責相當原則，而有未洽。被告黃湘君上
    訴否認有過失，及檢察官上訴指摘原審量刑過輕，雖均無理
    由，然原判決就被告黃湘君量刑方面，既有上開疏未審酌之
    處，被告黃湘君上訴指摘原判決量刑過重，為有理由，應由
    本院將被告黃湘君部分撤銷改判，以期適法。
  ⒋量刑
　⑴爰以行為人之責任為基礎，審酌被告黃湘君無前科之素行；
    其於本件交通事故遵守交通規則之情節、過失程度、及導致
    告訴人宋明憶所受傷勢；尚未達成民事和解或成立調解；犯
    後否認有過失之態度；暨及陳述其教育程度為碩士，現從事
    老師工作，有一個母親現年65歲，需照顧其生活及負擔生活
    費之家庭經濟狀況等一切情狀，量處如主文第2項所示之刑
    。　　
　⑵末查，被告黃湘君前未曾受有期徒刑以上刑之宣告，有臺灣
    高等法院被告前案紀錄表在卷可憑。本次係因一時疏忽始罹
    刑章，犯後關於民事損害賠償部分雖尚未達成和解或成立調
    解，惟此部分僅係民事賠償問題，而本件交通事故之發生，
    被告黃湘君及告訴人兼被告宋明憶均有過失，其2人互負損
    害賠償責任，並非僅有單方未填補損害，且被告黃湘君之過
    失程度較小，但受傷較嚴重，業如前述，其經此事故已深受
    其害，當知遵守交通規則行車之重要性，自無需以尚未和解
    (或調解)，再藉由刑之執行，以滿足刑罰教化、應報功能之
    必要。被告黃湘君既符合緩刑之法定要件，為免短期自由刑
    之弊，本院認被告黃湘君經此偵審程序，當已知所警惕，信
    無再犯之虞，所宣告之刑均以暫不執行為適當，爰依刑法第
    74條第1項第1款之規定，諭知緩刑2年，以啟自新。
三、上訴駁回(即被告宋明憶)部分
  ㈠本院審理結果，認第一審以被告宋明憶犯刑法第284條前段之
    過失傷害罪，並判處有期徒刑2月，及諭知易科罰金折算之
    標準為新臺幣1,000元折算1日，緩刑2年。認事用法及量刑
    均無不當，應予維持，並引用第一審判決書關於過失傷害部
    分所記載之事實、證據及理由（如附件）。
  ㈡量刑之審查：
　⒈按刑罰係以行為人之責任為基礎，而刑事責任復具有個別性
    ，因此法律授權事實審法院依犯罪行為人個別具體犯罪情節
    ，審酌其不法內涵與責任嚴重程度，並衡量正義報應、預防
    犯罪與協助受刑人復歸社會等多元刑罰目的之實現，而為適
    當之裁量，此乃審判核心事項，故事實審法院在法定刑度範
    圍內裁量之宣告刑，倘其量刑已符合刑罰規範體系及目的，
    於裁量權之行使無所逾越或濫用，即屬適法妥當，自不得任
    意指摘為違法(最高法院 111年度台上字第2116號刑事判決
    可資參照)。
  ⒉原審判決關於被告宋明憶量刑部分，係依刑法第62條前段予
    以減刑，並以其責任為基礎，審酌無前科之素行、過失之程
    度、情節、造成告訴人黃湘君受傷之程度、未達成民事和解
    或調解、犯後坦承犯行之良好態度、自述教育程度為二專肄
    業，現從事美甲工作，有一個女兒，現就讀小學1年級，父
    母親都還在，尚不需其撫養等智識程度、家庭生活狀況等一
    切情狀，量處有期徒刑2月，並諭知以新臺幣1千元折算1日
    之易科罰金標準。已就刑法第57條各款所列情狀詳為審酌(
    包含上訴意旨所指，為肇事主因、尚未為賠償等量刑因子)
    ，兼顧相關有利與不利之科刑資料，核無量刑輕重相差懸殊
    等裁量權濫用，或違反比例原則、公平原則等情形，所量處
    之刑度並無不當、違法或應予撤銷改判之情形。另就諭知緩
    刑部分，於考量被告宋明憶符合緩刑宣告之要件，及本案犯
    罪情節、2人於互負賠償責任下，均尚未履行自己應負之義
    務、執行短期自由刑之不利之處等情狀，裁量以不執行為適
    當，核其所認，尚無瑕疵，檢察官依告訴人黃湘君之請求，
    上訴指摘原審量刑過輕，難認有理由，應予駁回。
據上論結，應依刑事訴訟法第368條、第369條第1項前段、第364
條、第373條，判決如主文。
本案經檢察官王宇承提起公訴、檢察官吳惠娟提起上訴、檢察官
盧駿道庭執行職務。
中　　華　　民　　國　　111 　年　　12　　月　　13　　日
                  刑事第六庭    審判長法　官  吳勇輝
                                      法　官  吳錦佳
                                      法　官  包梅真
以上正本證明與原本無異。
不得上訴。
　　　　　　　　　　　　　　　　　　　書記官  許雅華
中　　華　　民　　國　　111 　年　　12　　月　　13　　日

附錄本案論罪科刑法條：
中華民國刑法第284條
因過失傷害人者，處1年以下有期徒刑、拘役或10萬元以下罰金
；致重傷者，處3年以下有期徒刑、拘役或30萬元以下罰金。
附件：　　　　　　　　 
　　　    　臺灣臺南地方法院刑事判決
110年度交易字第666號
公　訴　人　臺灣臺南地方檢察署檢察官
被　　　告　黃湘君　女　(民國00年00月00日生)
　　　　　　　　　　身分證統一編號：0000000000號
　　　　　　　　　　住臺南市○區○○路0段00巷0弄0號
選任辯護人　王冠霖律師
被　　　告　宋明憶　女　(民國00年0月0日生)
　　　　　　　　　　身分證統一編號：0000000000號
　　　　　　　　　　住臺南市○區○○路0段000巷0號00樓之0
上列被告因過失傷害案件，經檢察官提起公訴（110年度偵字第6
381號），本院判決如下：
    主  文
黃湘君犯過失傷害罪，處有期徒刑貳月，如易科罰金，以新臺幣
壹仟元折算壹日。緩刑貳年。
宋明憶犯過失傷害罪，處有期徒刑貳月，如易科罰金，以新臺幣
壹仟元折算壹日。緩刑貳年。
    事  實
一、黃湘君於民國109年8月8日上午9時55分許，騎乘車牌號碼000-
    000號普通重型機車，沿臺南市○○區○○街0段由東往西方向行
    駛，行至臺南市○○區○○街0段與○○路0段交岔路口處欲左轉時，
    本應注意車輛行駛至交岔路口左轉彎時，應距交岔路口30公
    尺前顯示方向燈或手勢換入內側車道或左轉車道，行至交岔
    路口中心處左轉，而當時天候晴、日間自然光線、柏油路面
    乾燥、無缺陷、道路無障礙物、視距良好，並無不能注意之
    情事，竟疏未注意於距交岔路口30公尺前顯示方向燈，而係
    於駛過行人穿越道進入交岔路口後始顯示方向燈。適同向後
    方由宋明憶所騎乘車牌號碼000-0000號普通重型機車，沿臺
    南市○○區○○街0段直行時，亦疏未注意車前狀況及超車時應
    於前車左側保持半公尺以上之間隔超過，即貿然向前行駛欲
    超過黃湘君所騎乘之上開機車。雙方車輛因閃避不及而發生
    碰撞，致黃湘君因而受有頸部鈍挫傷、背部鈍挫傷、四肢多
    處鈍挫傷、臀部鈍挫傷、頭部外傷、第三、四，第四、五頸
    椎椎間盤突出併脊隨、神經壓迫等傷害；宋明憶亦因而受有
    右上肢鈍挫傷、下背部挫傷、右小腿鈍挫傷、右無名指指甲
    脫落等傷害。黃湘君、宋明憶於肇事後，犯罪未被有偵查犯
    罪權限之公務員或機關發覺前，即均向處理事故之警員自首
    ，表明其為肇事者，並接受裁判
　　。
二、案經黃湘君、宋明憶訴由臺南市政府警察局第二分局報請臺
　　灣臺南地方檢察署檢察官偵查起訴。
    理  由
一、按被告以外之人於審判外之陳述，雖不符合刑事訴訟法第15
    9條之1至第159條之4之規定，但經當事人於審判程序同意作
    為證據，法院審酌該言詞陳述或書面陳述作成時之情況，認
    為適當者，亦得為證據。當事人、代理人或辯護人於法院調
    查證據時，知有第159條第1項不得為證據之情形，而未於言
    詞辯論終結前聲明異議者，視為有前項之同意，刑事訴訟法
    第159條第1項及第159條之5分別定有明文。本件據以認定事
    實所引用之供述證據，被告2人於準備程序中均表示無意見
    ，同意其證據能力；而本院審酌該證據資料作成當時之過程
    、內容、功能等之情況，認為適當，亦查無其他違法取證或
    其他瑕疵等不實之情事，具備合法可信之適當性保障，與本
    案待證事實間並具有相當之關聯性，以之為本案證據尚無不
    當，復無顯有不可信之情況，認均得採為證據。至於卷內經
    本院引用為證據之非供述證據部分，與本件待證事實間均有
    關聯性，且無證據證明係公務員違背法定程序所取得，是依
    同法第158條之4之反面解釋，自有證據能力。
二、本件被告宋明憶坦承有上開過失傷害犯行，並稱她認為兩邊
    都有過失。在騎車的時候，她看到黃湘君時已經在她們這邊
    的中間，她沒有看到黃湘君的方向燈，不知道黃湘君要直行
    、或是轉彎，因為她要直行，當然靠左邊，等到她騎到黃湘
    君旁邊的時候，黃湘君突然轉過來，她就來不及閃避了。
　　另被告黃湘君雖坦承有騎乘上開機車於前揭時、地與被告宋
    明憶所騎乘之上開機車發生碰撞之事實，然否認有何過失傷
    害犯行，辯稱一開始她騎車到○○街與○○路口時，她原本就是
    讀那邊的學校，對那邊熟悉，她有打方向燈，也有確認車輛
    都有從她右手邊過去，但是她沒有看到被告宋明憶，她要進
    入○○商工，她有停下來，也有打方向燈，她該做的注意都有
    做了，有停下來打方向燈，所以她沒有過失。
三、經查：
　㈠被告黃湘君於109年8月8日上午9時55分許，騎乘車牌號碼000-0
    00號普通重型機車，沿臺南市○○區○○街0段由東往西方向行駛
    ，行至臺南市○○區○○街0段與○○路0段交岔路口處欲左轉時，與
    同向後方由被告宋明憶所騎乘車牌號碼000-0000號普通重型
    機車發生碰撞之事實，業據被告2人供明在卷，並有卷附道
    路交通事故現場圖、道路交通事故調查報告表㈠、㈡各1份（
    警卷第17、19、21頁）、現場暨車損照
　　片20張（警卷第31至49頁）、臺南市政府警察局第二分局交
    通分隊110年6月30日職務報告及所附之機車與監視錄影畫面
    翻拍照片5張（偵卷第101至115頁）、現場監視錄影光碟（
　　偵卷光碟片存放袋內）及本院111年2月17日勘驗筆錄可以佐
    證，應堪認定為真實。
　　    告訴人黃湘君因上開車禍而受有如犯罪事實欄所載之傷
　　害，有卷附國立成功大學醫學院附設醫院（以下簡稱成大醫
　　院）109年8月8日診斷證明書（警卷第13頁）、奇美醫療財
　　團法人奇美醫院110年2月3日診斷證明書（偵卷第39頁）、
　　成功馬光中醫診所110年2月19日診斷證明書（偵卷第41頁）
　　可以佐證；告訴人宋明憶因上開車禍而受有如犯罪事實欄所
　　載之傷害，亦有卷成大醫院109年8月8日診斷證明書（警卷
　　第15頁）可以佐證。
  ㈡被告黃湘君雖否認有何過失傷害犯行，辯稱她有停下來，也
　　有打方向燈，她該做的注意都有做了，有停下來打方向燈，
　　所以沒有過失。辯護人亦為被告辯護稱被告黃湘君騎乘上開
    機車駛至上開交岔路口（○○街0段與○○路0段交岔路口）
　　前，早在行經○○街0段000巷口時即已打左轉方向燈，而該處
    距上開交岔路口約48.597公尺，遠超過道路交通安全規則第
    102條第1項第5款所定之30公尺（應距交岔路口30公尺前顯
    示方向燈），故被告黃湘君並未違反道路交通安全規則第10
    2條第1項第5款之規定（本院卷第240頁、第252頁、第259
　　至261頁）等語。惟查：
　　1.經本院當庭播放勘驗現場監視錄影光碟結果，關於被告2
　　  人所騎乘之上開機車發生碰撞過程如下（本院卷第120至1
　　  21頁）：
　　  ⑴錄影時間9時55分15秒至18秒：
　　　　①被告黃湘君騎乘車牌號碼000-000 號普通重型機車（
　　　　　以下簡稱A車），沿臺南市○○區○○街0段由東往西
　　　　　方向行駛，行近該交岔路口（即○○街0段與○○路0
　　　　　段交岔路口），過程中未見A車有顯示左邊方向燈。
        ②被告宋明憶騎乘車牌號碼000-0000號普通重型機車（
　　　　　以下簡稱B車），沿同路段同向行駛於A車左後方，仍
　　　　　距A車相當之距離。
      ⑵錄影時間9時55分20秒至21秒：
　　　　①畫面時間09：55：20，被告黃湘君騎乘A車行經樹林
　　　　　街2 段路口斑馬線並查看左後照鏡，過程中未見A車
　　　　　有顯示左邊方向燈；被告宋明憶騎乘B車同向行駛於A
　　　　　車左後方，與A車距離縮短，但尚未抵達（路口）停
　　　　　止線。
        ②畫面時間09：55：21，A車已進入交岔路口，車輛前
　　　　　左邊方向燈似有亮起。
      ⑶錄影時間9時55分22秒至23秒：
　　　　畫面時間09：55：22，被告黃湘君騎乘A車，由車道外
　　　　側（約畫面中斑馬線左側起點第二段斑馬紋位置）向左
　　　　偏行，欲左轉駛入臺南市中西區○○路0段南向車道，
　　　　被告宋明憶於A車左後方，欲直行通過該交岔路口，兩
　　　　車間隔逐漸縮小靠近，A車之左側車身與B車右側車身發
　　　　生碰撞，雙方皆人車倒地。
　　2.由上開現場監視錄影所客觀顯示之上開機車發生碰撞過程
　　　可知：
      ⑴被告黃湘君騎乘A車於9時55分15秒至18秒出現在錄影畫
　　　　面時，並未顯示左轉方向燈；且迄9時55分20秒仍未顯
　　　　示左轉方向燈。
　　　⑵被告黃湘君騎乘A車於9時55分21秒進入交岔路口時，A
　　　　車左邊方向燈才亮起。
　　　⑶A車顯示左轉方向燈約1秒後，被告黃湘君所騎乘之A車
　　　　即與被告宋明憶所騎乘之B車發生碰撞。
　　　⑷被告宋明憶所騎乘之B車原在A車左後方，欲直行通過該
　　　　交岔路口，兩車間隔距離逐漸縮小靠近，最後A車之左
　　　　側車身與B車右側車身發生碰撞。
    3.按汽車行駛至交岔路口，左轉彎時，應距交岔路口30公尺
      前顯示方向燈或手勢，換入內側車道或左轉車道，行至交
      岔路口中心處左轉，道路交通安全規則第102條第1項第5
      款定有明文。本件依上開監視錄影所示，被告黃湘君騎乘
      A車於9時55分15秒至20秒行駛至上開交岔路口前，並未顯
　　　示左轉方向燈，而係於9時55分21秒進入交岔路口後，A車
　　　始顯示左邊方向燈，並於約1秒（9時55分22秒）後，即與
      B車發生碰撞。足認被告黃湘君騎乘A車於上開交岔路口左
      轉彎時，並未於距交岔路口30公尺前顯示方向燈，其顯已
      違反道路交通安全規則第102條第1項第5款之規定甚為明
　　　確。
    4.辯護人雖為被告辯護稱被告黃湘君騎乘A車駛至上開交岔
      路口前，早在行經○○街0段000巷口時即已打左轉方向燈，
      而該處距上開交岔路口約48.597公尺。惟查：
　　　⑴苟被告黃湘君騎乘A車駛至上開交岔路口前，早在距上開
        交岔路口約48.597公尺之○○街0段000巷口即顯示左轉方
        向燈，為何依上開監視錄影所示，被告黃湘君騎乘A車
        於9時55分15秒至20秒行駛至上開交岔路口前，並未顯
        示左轉方向燈？足見此辯解顯與事實不符。
　　　⑵本件案發後，被告黃湘君於警詢、偵查及本院準備程序
　　　　中，均僅稱其有顯示左轉方向燈，而未曾陳稱其早在距
　　　　上開交岔路口約48.597公尺之○○街0段000巷口即顯示
　　　　左轉方向燈；其於檢警偵查中及本院審理中亦曾多次具
        狀或以書面主張對其有利之事實，亦均未曾提到其早在
        距上開交岔路口約48.597公尺之○○街0段000巷口即顯
　　　　示左轉方向燈。迄選任辯護人後始由辯護人主張其有在
        ○○街0段000巷口即顯示左轉方向燈之情節，並於辯護人
        詢問被告黃湘君時，附和其詞（本院卷第238頁）。苟
        被告黃湘君騎乘A車駛至上開交岔路口前，早在距上開
        交岔路口約48.597公尺之○○街0段000巷口即顯示左轉方
        向燈，為何於選任辯護人前之檢警偵查及本院審理中均
        未提及此對其有利之情節？參諸上開監視錄影所顯示之
        客觀情狀，足認此部分之辯解應係事後杜撰之詞。
　　　⑶參照卷附被告黃湘君陳述書所載「...我10：20才進場即
        可，所以完全沒有趕時間，整路都很守規距，從住家○○
        路～○○街，而且都非常小心守規距，該待轉的我都有待
        轉，...，在○○街和○○路路口紅綠燈下，我有看到橫的○
        ○路沒有待轉停車格，我有事先打左邊的方向燈，...」
        （警卷第51頁），由被告黃湘君自述其
　　　　「非常小心守規距，【該待轉的我都有待轉】」、「在
　　　　○○街和○○路路口紅綠燈下，【我有看到橫的○○路沒有待
        轉停車格】」等語推斷，被告黃湘君似有考量行車轉彎
        時小心遵守規定，直行至待轉停車格待轉，因其看到橫
        向的○○路沒有待轉停車格時，故顯示左轉方向燈左轉。
        此亦與被告黃湘君騎乘A車原行駛在○○街西向車道較外
        側（如本院卷第129頁照片所示），於9時55分20秒，進
        入交岔路口後，並於9時55分21秒顯示左轉方向燈，且
        由車道外側（約畫面中斑馬線左側起點第二段斑馬紋位
        置）向左偏行欲左轉（本院卷第121頁勘驗筆錄、第131
        至135頁照片所示）之行為特徵〔由車道較外側（可直行
        待轉）切入至車道較內側（左側）〕相符
　　　　。比對刑事準備狀所附○○街0段000巷口照片（本院卷第
        259頁），該處距案發之上開交岔路口甚遠（辯護人稱
        有48.597公尺），且視野狹小，被告黃湘君在該位置顯
        不可能有【我有看到橫的○○路沒有待轉停車格】因而顯
        示左轉方向燈準備左轉之情形。
　　  5.從而，本件被告黃湘君上開所辯，顯不足採。
　  ㈢按汽車行駛至交岔路口，左轉彎時，應距交岔路口三十公
      尺前顯示方向燈或手勢，換入內側車道或左轉車道，行至
      交岔路口中心處左轉，道路交通安全規則第102條第1項第
      5款定有明文。又汽車行駛時，駕駛人應注意車前狀況及
      兩車並行之間隔，並隨時採取必要之安全措施；汽車超車
      時應顯示左方向燈並於前車左側保持半公尺以上之間隔超
      過，道路交通安全規則第94條第3項、第101條第1項第5款
      亦定有明文。本件被告黃湘君騎乘A車行至上開交岔路口處欲
      左轉時，本應注意車輛行駛至交岔路口左轉彎時，應距交
      岔路口30公尺前顯示方向燈或手勢換入內側車道或左轉車
      道，行至交岔路口中心處左轉，竟疏未注意於距交岔路口
      30公尺前顯示方向燈貿然左轉；被告宋明憶騎乘B車行至上
      開交岔路口處欲超越A車時，本應注意車前狀況及超車時應
      於前車左側保持半公尺以上之間隔超過，竟疏未注意即貿
      然向前行駛欲超過A車；而當時天候晴、日間自然光線、
      柏油路面乾燥、無缺陷、道路無障礙物、視距良好，被告
      2人均無不能注意之情事，亦有卷附道路交通事故調查報
      告表㈠、㈡各1份（警卷第19、21頁）可參。從而，被告2人
      上開所為，均顯有過失。
　  ㈣本件經送臺南市車輛行車事故鑑定覆議委員會覆議結果，
      亦認「如黃湘君駕駛普通重型機車左轉未正確使用方向燈
      ，則：1.宋明憶駕駛普通重型機車，未注意車前狀況，超
      車未保持安全間隔，為肇事主因。（未依規定載坐人，有
      違規定）。2.黃湘君駕駛普通重型機車，左轉未正確使用
      方向燈，為肇事次因。」有臺南市政府110年5月5日府交
      智安字第1100570230號函（偵卷第79至80頁）可參。雖本
      件原於臺南市車輛行車事故鑑定會鑑定時，認「一、黃湘
      君駕駛普通重型機車，左偏行駛未注意安全距離，為肇事
      原因。二、宋明憶駕駛普通重型機車，超越未保持安全間
      隔距離，同為肇事原因。（未依規定載坐人，有違規定）
      。」，有臺南市車輛行車事故鑑定會110年3月30日南市交
      鑑字第1100373292號函暨其所附之南鑑0000000案鑑定意
      見書1份（偵卷第21至24頁）可參。惟該鑑定並未審酌被
      告黃湘君欲左轉時有無正確使用方向燈，及B車原係行駛
      在A車左後方，行駛在前之A車並無注意安全距離之義務，
      而行駛在後之B車則有注意車前狀況之義務等因素。是本
      院認上開2鑑定結果應以臺南市車輛行車事故鑑定覆議委
      員會之覆議結果較為可採。
        從而，本件被告2人確有前揭過失駕駛行為應可認定。
  　　又告訴人黃湘君因上開車禍而受有如犯罪事實欄所載之傷
　　  害，有卷附成大醫院診斷證明書（警卷第13頁）、奇美醫
　　  院診斷證明書（偵卷第39頁）、成功馬光中醫診所診斷證
　　  明書（偵卷第39、41頁）可以佐證；告訴人宋明憶因上開
　　  車禍而受有如犯罪事實欄所載之傷害，亦有卷成大醫院診
　　  斷證明書（警卷第15頁）可以佐證。是告訴人宋明憶、黃
　　  湘君所受之傷害顯分別與被告黃湘君、宋明憶之過失駕駛
　　  行為間有因果關係。
　  ㈤另被告黃湘君辯護人雖認本件肇事過失比例無法接受，請
　　  求再送警察大學鑑定（本院卷第228頁），惟依上開臺南
　　  市車輛行車事故鑑定覆議委員會覆議結果，被告黃湘君為
　　  肇事次因。且本件案發過程有現場監視錄影可稽，依上開
　　  錄影內容已足以認定被告黃湘君並未正確使用方向燈，無
　　  從認定其並無過失。是本院認本件並無再委請警察大學鑑
　　  定之必要，附此說明。
  四、綜上所述，本件事證明確，被告2人過失傷害之犯行，均 
　　  堪認定，各應依法論科。
  五、論罪科刑　　　
    ㈠核被告2人所為，均係犯刑法第284條前段過失傷害罪。
  　㈡被告黃湘君於肇事後，留在現場，在未有偵查犯罪職務之
      機關或公務員發覺其為犯罪人前，即向處理本件道路交通
      事故，尚不知肇事者為何人之臺南市政府警察局第二分局
      交通分隊員警供承其肇事而接受裁判，有臺南市政府警察
      局第二分局交通分隊道路交通事故肇事人自首情形紀錄表
      1紙在卷可稽（警卷第27頁）；被告宋明憶於肇事後，經
      送醫治療，經警前往醫院處理，在未有偵查犯罪職務之機
      關或公務員發覺其為犯罪人前，即向處理本件道路交通事
      故，尚不知肇事者為何人之臺南市政府警察局第二分局交
      通分隊員警供承其肇事而接受裁判，亦有臺南市政府警察
      局第二分局交通分隊道路交通事故肇事人自首情形紀錄表
      1紙在卷可稽（警卷第29頁）。爰均依刑法第62條前段之
      規定減輕其刑。
  　㈢爰以行為人之責任為基礎，審酌被告2人均無前科犯行，品
      行尚佳；被告2人過失之程度、過失之情節及告訴人2人受
      傷之程度；被告即告訴人2人互相均未達成民事和解或成
      立調解；被告宋明憶犯後均坦承犯行，態度良好；暨被告
      黃湘君於本院審理時所陳述其教育程度為碩士，現從事老
      師工作，有一個母親現在64歲，會照顧其生活，但是生活
      費用她不需要支出；被告宋明憶於本院審理時所陳述其教
      育程度為二專肄業，現從事美甲工作，有一個女兒，現就
      讀小學1年級，父母親都還在，尚不需其撫養等智識程度
      、家庭生活狀況等一切情狀，分別量處如主文所示之刑，
      並各諭知易科罰金之折算標準。
　　㈣另被告2人前均未曾受有期徒刑以上刑之宣告，有臺灣高等
      法院被告前案紀錄表2紙在卷可憑。被告2人因一時疏忽未
      注意交通安全，肇致告訴人受傷觸犯本案犯行。其等關於
      民事損害賠償部分雖尚未達成和解或成立調解，惟此部分
      僅係民事賠償問題，且本件交通事故之發生被告2人均有
      過失，已如前述，其等互負損害賠償責任，並非單方未填
      補損害。被告2人既均符合緩刑之法定要件，為免短期自
      由刑之弊，本院認被告2人所宣告之刑均以暫不執行為適
      當，爰各依刑法第74條第1項第1款之規定，併予諭知緩刑
      2年，以啟自新。
  六、據上論斷，應依刑事訴訟法第299條第1項前段、刑法第28
      4條前段、第62條前段、第41條第1項前段、第74條第1項
      第1款，刑法施行法第1條之1第1項，判決如主文。
本案經檢察官王宇承提起公訴；檢察官吳惠娟到庭執行職務。
中　　華　　民　　國　　111 　年　　5 　　月　　25　　日
                    刑事第一庭  法  官   鄭文祺
以上正本證明與原本無異。
如不服本判決應於收受本判決後20日內向本院提出上訴書狀，並
應敘述具體理由。其未敘述上訴理由者，應於上訴期間屆滿後20
日內向本院補提理由書狀（均須按他造當事人之人數附繕本）「
切勿逕送上級法院」。 
　　　　　　　　　　　　　　　　書記官　 黃政偉　　　　　　　　
中　　華　　民　　國　　111 　年　　5 　　月　　26　　日
附錄本案論罪科刑法條全文：
中華民國刑法第284條
因過失傷害人者，處1年以下有期徒刑、拘役或10萬元以下罰金
；致重傷者，處3年以下有期徒刑、拘役或30萬元以下罰金。